【裁判字號】    97,訴,1367
【裁判日期】    971029
【裁判案由】    毒品危害防制條例
【裁判全文】
臺灣臺北地方法院刑事判決              97年度訴字第1367號
公  訴  人  臺灣臺北地方法院檢察署檢察官
被      告  甲○○
上列被告因違反毒品危害防制條例案件，經檢察官提起公訴（97
年度毒偵字第2042號），被告於本院準備程序進行中，就被訴事
實為有罪之陳述，經本院告知簡式審判程序意旨，並聽取公訴人
及被告之意見後，本院合議庭裁定由受命法官獨任依簡式審判程
序審理，判決如下：
    主  文
甲○○施用第一級毒品，累犯，處有期徒刑捌月。扣案第一級毒
品海洛因壹包（驗前淨重零點零柒參公克，驗餘淨重零點零柒壹
公克，含包裝袋壹只）沒收銷燬、扣案注射針筒貳支、生理食鹽
水壹瓶均沒收。
    犯  罪  事  實
一、甲○○前於民國87年間因施用毒品案件，經本院以88年度易
    緝字第78號裁定送觀察、勒戒後，經評定有繼續施用毒品傾
    向，復經本院裁定令入戒治處所施以強制戒治，嗣經評定成
    績合格，經本院裁定停止戒治付保護管束，於89年4 月5 日
    保護管束期滿視為執行完畢，於89年7 月28日經本院判決免
    刑。嗣於93年5 月11日，在台北市○○區○○街，以注射方
    式施用第一級毒品海洛因，經本院以93年度訴字第1245號判
    決判處有期徒刑7 月確定，又因強盜案件，經臺灣板橋地方
    法院以93年度訴字第1427號判決判處有期徒刑4 月確定，上
    開2 案件之宣告刑經臺灣板橋地方法院以94年度聲字第831
    號裁定定應執行有期徒刑10月確定，於95年1 月12日執行完
    畢出監。詎仍不知戒絕毒癮，明知海洛因係毒品危害防制條
    例第2 條第2 項第1 款所明定之第一級毒品，不得持有及施
    用，竟基於施用第一級毒品海洛因之犯意，於97年6 月8 日
    中午某時，在其位於臺北縣土城市○○路13巷3 號3 樓住處
    ，以將第一級毒品海洛因摻水置入注射針筒內施打身體之方
    式，施用第一級毒品海洛因1 次，嗣於97年6 月9 日12時50
    分許，因形跡可疑，為警在臺北市○○區○○街底、水門外
    盤查時為警查獲，並扣得甲○○所有之海洛因1 小包（驗前
    淨重0.073 公克、驗後淨重0.071 公克）及供施用第一級毒
    品所用之注射針筒2 支、生理食鹽水1 瓶，復經其同意採尿
    送驗結果呈嗎啡陽性反應，而悉上情。
二、案經臺北市政府警察局萬華分局報請臺灣臺北地方法院檢察
    署檢察官偵查起訴。
    理  由
一、按本件被告甲○○所犯係死刑、無期徒刑、最輕本刑為3 年
    以上有期徒刑以外之罪，其於準備程序就前揭被訴事實為有
    罪之陳述，經受命法官告知簡式審判程序之旨，並聽取其與
    公訴人之意見後，本院認無不得或不宜改依簡式審判程序進
    行之處，爰依刑事訴訟法第273 條之1 第1 項、第284 條之
    1 ，裁定本件由受命法官獨任進行簡式審判程序，合先敘明
    。
二、訊據被告對於上揭時、地施用第一級毒品海洛因之事實坦承
    不諱，且被告為警查獲後，於97年6 月9 日13時30分許所採
    集之尿液，經送驗結果，呈嗎啡陽性反應，此有臺灣尖端先
    進生技醫藥股份有限公司97年6 月16日濫用藥物檢驗報告、
    臺北市政府警察局偵辦毒品案件尿液檢體委驗單各1 份附卷
    可稽。且扣案之疑似海洛因粉末1 包，經送請交通部民用航
    空局航空醫務中心鑑定結果，認確含第一級毒品海洛因成份
    （驗前淨重0.073 公克、驗餘淨重0.071 公克），此有交通
    部民用航空局航藥鑑字第0973120 號毒品鑑定書1 紙在卷可
    憑，復有注射針筒2 支、生理食鹽水1 瓶扣案可佐。是被告
    上揭出於任意性之自白與事實相符，應堪採為被告有罪之證
    據，則被告施用第一級毒品海洛因1 次之犯行，堪以認定。
三、按毒品危害防制條例於92年7 月9 日修正公布，自93年1 月
    9 日施行，其中第20條、第23條將施用毒品之刑事處遇程序
    ，區分為「初犯」及「5 年內再犯」、「5 年後再犯」。依
    其立法理由之說明：「初犯」，經觀察、勒戒或強制戒治後
    ，應為不起訴處分或不付審理之裁定；經觀察、勒戒或強制
    戒治執行完畢釋放後，「5 年內再犯」者，因其再犯率甚高
    ，原實施之觀察、勒戒及強制戒治既已無法收其實效，爰依
    法追訴或裁定交付審理。至於經觀察、勒戒或強制戒治執行
    完畢釋放後，「5 年後再犯」者，前所實施之觀察、勒戒或
    強制戒治已足以遮斷其施用毒品之毒癮，為期自新及協助其
    斷除毒癮，仍適用「初犯」規定，先經觀察、勒戒或強制戒
    治之程序。從而依修正後之規定，僅限於「初犯」及「5 年
    後再犯」二種情形，始應先經觀察、勒戒或強制戒治程序。
    倘被告於5 年內已再犯，經依法追訴處罰，縱其第3 次（或
    第3 次以上）再度施用毒品之時間，在初犯經觀察、勒戒或
    強制戒治執行完畢釋放5 年以後，已不合於「5 年後再犯」
    之規定，且因已於「5 年內再犯」，顯見其再犯率甚高，原
    實施觀察、勒戒或強制戒治，已無法收其實效，即應依該條
    例第10條處罰（最高法院97年度第5 次刑事庭會議決議參照
    ）。被告前於87年間因施用毒品案件，經本院以88年度易緝
    字第78號裁定送觀察、勒戒後，經評定有繼續施用毒品傾向
    ，復經本院裁定令入戒治處所施以強制戒治，嗣經評定成績
    合格，經本院裁定停止戒治付保護管束，於89年4 月5 日保
    護管束期滿視為執行完畢，於89年7 月28日經本院判決免刑
    。嗣於93年5 月11日，在台北市○○區○○街，以注射方式
    施用第一級毒品海洛因，經本院以93年度訴字第1245號判決
    判處有期徒刑7 月確定，此經本院調閱88年度易緝字第78號
    全卷核閱無誤，並有臺灣高等法院被告前案紀錄表1 紙在卷
    足參，其於觀察、勒戒及強制戒治執行完畢釋放後5 年內有
    再犯施用毒品之情事，揆諸上揭說明，雖本次施用海洛因犯
    行距初犯經觀察、勒戒及強制戒治執行完畢釋放日已逾5 年
    ，仍應依毒品危害防制條例第23條第2 項之規定予以處罰。
四、核被告所為，係犯毒品危害防制條例第10條第1 項之施用第
    一級毒品罪。被告施用第一級毒品前後，持有海洛因之低度
    行為，應為施用之高度行為所吸收，不另論罪。被告前因違
    反毒品危害防制條例案件，經本院以93年度訴字第1245號判
    決判處有期徒刑7 月確定，及因強盜案件，經臺灣板橋地方
    法院以93年度訴字第1427號判決判處有期徒刑4 月確定，上
    開2 案件之宣告刑經臺灣板橋地方法院以94年度聲字第831
    號裁定定應執行有期徒刑10 月 確定，於95年1 月12日執行
    完畢之事實，有臺灣高等法院被告前案紀錄表1 份在卷可參
    ，其受有期徒刑之執行完畢後，5 年以內故意再犯本件有期
    徒刑以上之罪，為累犯，應依刑法第47條第1 項之規定，加
    重其刑。爰審酌被告曾因施用毒品經施以觀察、勒戒、強制
    戒治及刑事處罰後，仍未能戒斷其施用毒品之惡習，顯見其
    自制力不足，無法擺脫毒品，未能體悟施用毒品對自己、家
    人造成之傷害及社會之負擔，惟念所犯施用毒品罪乃屬戕害
    自身身心健康行為，尚未對他人造成實害，其行為本身對社
    會所造成之危害並非直接，反社會性之程度應屬較低等一切
    情狀，量處如主文所示之刑，以資懲儆。扣案之第一級毒品
    海洛因1 包（驗前淨重0.073 公克、驗餘淨重0.071 公克）
    ，屬查獲之第一級毒品，而用以盛裝上開毒品所用包裝袋1
    只，以現今所採行之鑑驗方式，包裝袋仍會殘留微量毒品而
    無法將之完全析離，是上開第一級毒品海洛因1 包及用以盛
    裝毒品所用該只包裝袋，均應依毒品危害防制條例第18條第
    1 項前段規定宣告沒收銷燬之。至於鑑驗耗損之第一級毒品
    海洛因，既已滅失，爰不再行諭知沒收銷燬。另扣案之注射
    針筒2 支及生理食鹽水1 瓶，為被告所有供施用第一級毒品
    所用之物，此經被告於本院審理時陳明在卷，惟檢察官並未
    舉證證明為違禁物，爰依刑法第38條第1 項第2 款宣告沒收
    。
據上論斷，應依刑事訴訟法第273 條之1 第1 項、第284 條之1
、第299 條第1 項前段，毒品危害防制條例第10條第1 項、第18
條第1 項前段，刑法第11條前段、第47條第1 項、第38條第1 項
第2 款，判決如主文。
本案經檢察官郭昭吟到庭執行職務。
中    華    民    國    97    年    10    月    29    日
                  刑事第十八庭  法  官  林芳華
以上正本證明與原本無異。
如不服本判決，應於判決送達後10日內，向本院提出上訴狀。
                                書記官  林鈴芬
中    華    民    國    97    年    10    月    29    日
附錄本案論罪科刑法條
毒品危害防制條例第10條第1項
施用第一級毒品者，處 6 月以上 5 年以下有期徒刑。


司法院資訊處製作；財團法人民間司法改革基金會備份。
